臺灣桃園地方法院刑事判決
109年度易字第1121號
公  訴  人  臺灣桃園地方檢察署檢察官 
被      告  葉鴻輝


上列被告因詐欺案件，經檢察官提起公訴（109年度偵字第1342
號），本院判決如下：
    主  文
丙○○犯如附表一「罪名、宣告刑及沒收」欄所示之罪，各處如附
表一「罪名、宣告刑及沒收」欄所示之刑（含沒收）。應執行有
期徒刑肆年陸月。
    事  實
一、丙○○於內政部警政署網站上拾得物招領網路公告，得知附表二
    編號1至3所示財物正在招領，明知並非遺失物之所有人，竟
    意圖為自己不法之所有，基於詐欺取財之犯意，於附表二編
    號1至3所示領取時間、冒領地點，分別向承辦員警佯稱為失
    主，致使承辦員警陷於錯誤，誤認葉鴻輝為附表二編號1至3
    所示招領財物之失主，而將附表二編號1至3所示招領財物如
    數交予葉鴻輝。
二、丙○○另於上開拾得物招領網路公告，得知附表二編號4所示財
    物正在招領，明知並非遺失物之所有人，竟意圖為自己不法之
    所有，基於詐欺取財之犯意，於附表二編號4所示之領取時
    間、冒領地點，亦向承辦員警佯稱為失主，惟因承辦員警認
    無直接之證明文件，而未將附表二編號4所示招領財物返還葉
    鴻輝。嗣經警清查遺失物處理中心留存檔案，比對葉鴻輝通
    聯資料與車行紀錄，始悉上情。
三、案經內政部警政署航空警察局（下稱航空警察局）移送臺灣
    桃園地方檢察署（下稱桃園地檢署）檢察官偵查起訴。
    理  由
壹、證據能力部分：
一、本判決引用以下審判外作成之供述證據，被告丙○○於本院準
    備程序中表示同意有證據能力（見易卷二第84頁），亦未於
    言詞辯論終結前聲明異議（見易卷二第212-215頁），本院
    審酌上開供述證據資料作成或取得時狀況，並無違法不當及
    證明力明顯過低之瑕疵，認以之作為證據應屬適當，均具有
    證據能力。
二、其餘所依憑認定被告犯罪事實之各項非供述證據，除了航空
    警察局刑事警察大隊偵查報告（見偵卷第11-15頁、199-204
    頁）以外，本院查無有何違反法定程序取得之情形，依刑事
    訴訟法第158條之4規定反面解釋，均具有證據能力。至於被
    告爭執上述偵查報告之證據能力（見易卷二卷第224頁），
    惟本院並未以該項證據作為認定被告有罪之證據，爰不論述
    該項證據是否有證據能力，併此敘明。
貳、實體部分：
一、事實認定之理由及依據：
　　訊據被告固坦承向承辦員警稱其為金飾、手錶之失主及領取
    上開金飾、手錶之事實，惟矢口否認有何詐欺取財之犯行，
    辯稱：除了金色項鍊（即附表二編號4）是在拾得物招領網路
    公告找到以外，其他金手鍊、金飾、勞力士（Rolex）銀色
    手錶均是打電話給當地轄區派出所，詢問是否有人拾得上述
    金飾、手錶，再致電當地分局偵查隊查詢遺失物之拾得情形
    ，並與承辦員警核對遺失物特徵，以及有無其他東西可以佐
    證為失主，逐一比對情形如下：①就事實欄一即附表二編號1
    部分，桃園市政府警察局龜山分局（下稱龜山分局）偵查隊
    承辦員警詢問我有何特徵，我跟他說是一個立體十字愛心，
    他回答有一件類似的物品，然後兩人相約民國108年5月30日
    至龜山派出所認領。到了龜山分局龜山派出所（下稱龜山派
    出所）的時候，承辦員警詢問我是否還有其他特徵，我跟他
    說上面有雕刻了一個「軒」字，當時也有帶保證卡。他看完
    以後返還金手鍊給我，並請我當場簽收拾得物收據。②就事
    實欄一即附表二編號2部分，我打電話給新北市政府警察局
    永和分局（下稱永和分局）偵查隊有無撿到遺失物，跟他說
    我遺失了項鍊、戒指、耳環，有男的也有女的，就像嫁妝一
    樣是一套的，應該是有14、15件。到了永和分局中正橋派出
    所(下稱中正橋派出所)的時候，與承辦員警逐一比對幾樣飾
    品，承辦員警詢問我東西是丟在哪裡、用什麼包裹著？我回
    答他是掉在停車場旁邊的舊衣回收箱、金飾是用一只紅色盒
    子裝著，而且也有帶保證卡。承辦員警就說金飾應該是我的
    ，叫我拿身分證給他。雙方清點完畢之後，我還跟他說少了
    兩樣飾品，承辦員警回答他經手只有這幾樣而已，叫我再確
    認一次。③就事實欄一即附表二編號3部分，我打電話給臺北
    市政府警察局文山第一分局（下稱文山第一分局）偵查隊詢
    問是否有人撿到遺失物，跟對方說我在新北市新店區三民路
    、中正路附近掉了一支手錶，對方還詢問我怎麼確定是掉在
    該處，我就跟他說當天和人吵架，對方留下我的聯絡方式、
    手錶品牌，再請承辦員警跟我聯繫。隔了兩天左右，承辦員
    警打電話給我，跟我說有人撿到一支勞力士銀色手錶，但是
    不能確定是我的。到了文山第一分局木新派出所（下稱木新
    派出所）的時候，承辦員警問我有沒有手錶的盒子或照片，
    我回答他沒有，他就說如何證明是我掉的手錶，還說只要我
    能夠大致上講出手錶的名稱跟顏色，等到六個月公告期滿，
    如果沒有人來認領的話，他再通知我去領回。後來，承辦員
    警拿了一張A4紙讓我畫手錶外型，詢問錶面數字、錶底顏色
    ，他比對完後才返還上開手錶給我。④就事實欄二即附表二
    編號4部分，金色項鍊是我跟別人收的，人家有簽切結書給
    我。我忘了金色項鍊是哪時候掉的，只知道掉在臺北市大同
    區圓環附近。到了臺北市政府警察局文山第二分局興隆派出
    所（下稱興隆派出所）的時候，承辦員警詢問我有沒有辦法
    提出當天去那邊消費的發票，我回答他已經隔了一個月左右
    ，回去找找看有無發票。後來，我找到一張當日在圓環附近
    統一超商（7-ELEVEN)消費的電子發票，但是承辦員警跟我
    說保證卡上面的重量比金色項鍊少了4錢，我回說是少了一
    個墜子。另外，警方不能因為我有多筆請求返還遺失物的紀
    錄，就認為怪怪的，將我函送臺灣桃園地方檢察署偵辦，而
    且檢察官可能是認為我有多筆請求返還遺失物之情形，就把
    我提起公訴云云。經查：
　㈠被告於事實欄一即附表二編號1至3、事實欄二即附表二編號4
    所示領取時間、冒領地點，分別以失主身分向承辦員警領取
    金飾、手錶，且事實欄一即附表二編號1至3、事實欄二即附
    表二編號4所示招領財物，依序是何宜靜、林玉峯、呂泰德
    、邱俊達於事實欄一即附表二編號1至3、事實欄二即附表二
    編號4所示拾得時間、拾得地點，拾得上述金飾、手錶交存
    警察機關保管等情，業據證人即金色項鍊拾得人邱俊達於警
    詢時證述綦詳（見偵卷第21-24頁），並有興隆派出所拾得
    物收據第二聯（編號：OP10806AW5011BPD0）影本1份、拾得
    之金色項鍊照片影本1份、中正橋派出所拾得物收據第二聯
    （編號：OP10804AD8N10SL6M，其上註明拾得時間為當日下
    午4時許）影本1份、拾得之金飾照片影本2張、龜山派出所
    拾得物收據第二聯（編號：OP10805AE7M109UHR）影本1份、
    木新派出所拾得物收據第二聯（編號：OP10805AW6M10ZB4A
    ，另佐以拾得物陳報單可知拾得時間為當日上午11時30分許
    ）影本1份、遺失（拾得）物領據影本3份在卷可稽（見偵卷
    第56-57頁、61-65頁、71-72頁、84-85頁），且被告於本院
    準備程序中所不否認（見易卷二第81頁），此部分事實，首
    堪認定。　　
　㈡警方依據被告於警詢供述之電話號碼0000000000、000000000
    0、0000000000（見偵卷第18頁、185頁），調閱上述門號之
    雙向通聯紀錄及基地台位置，且本院依憑現今行動電話普及
    、便利，為求能隨時、隨地撥打或接聽電話，抑或是行動上
    網或收發簡訊，衡諸常情，行動電話均為個人隨身攜帶使用
    ，其基地台位置鄰近持握行動電話之人所在位置，並勾稽卷
    附車牌號碼0000-00號自小客車之ETC車行紀錄查詢結果，分
    述如下：
　⒈就事實欄一即附表二編號1所示金手鍊（其拾得時間為108年4
    月20日、地點在桃園市○○區○○路000號長庚醫療財團法人桃
    園長庚紀念醫院〈下稱桃園長庚醫院〉B1牙科），門號000000
    0000號行動電話於108年4月20日中午12時許，接收簡訊基地
    台位置在桃園市○○區○○路000號（見偵卷第126頁，若以Goog
    le地圖計算至被告住處之直線距離大概為254公尺），且門
    號0000000000號行動電話於同日上午11時55分許，收發簡訊
    基地台位置亦在桃園市○○區○○路000號（與上述門號0000000
    000號行動電話基地台位置相同），而於同日下午2時53分許
    ，接收簡訊基地台位置在桃園市○○區○○街00號（若以Google
    地圖計算至被告住處之直線距離大概為289公尺），又於同
    日下午3時19分許，接收簡訊基地台位置改在桃園市○○區○○○
    ○街00號（若以Google地圖計算至被告住處之直線距離大概
    為852公尺），旋於同日下午5時11分許起至晚間8時13分許
    ，收發簡訊及發話基地台位置返回桃園市○○區○○路000號（
    見偵卷第141-143頁），足見被告於108年4月20日中午12時
    許起至晚間8時13分許止，大致上活動範圍仍在其住處附近
    ，與事實欄一即附表二編號1所示拾得地點相距甚遠。
　⒉就事實欄一即附表二編號2所示金飾（其拾得時間為108年4月
    10日下午4時許、地點在新北市永和區永利路216巷口舊衣回
    收櫃前地上），門號0000000000號行動電話於108年4月10日
    下午4時41分許，接收簡訊基地台位置依序是桃園市○○區○○
    路0段000巷00○0號、桃園市○○區○○街00號、桃園市○○區○○路
    000號（見偵卷第138-139頁，以上基地台位置均在國道二號
    沿線附近），且車牌號碼0000-00號自小客車於同日下午4時
    47分許，行經國道三號鶯歌系統北上往三鶯路段（見偵卷第
    171頁），且門號0000000000號行動電話於同日下午4時50分
    許，接收簡訊基地台位置改在新北市○○區○○路000號（見偵
    卷第125頁，基地台位置亦靠近國道三號北上路段附近），
    足見被告於108年4月10日下午4時許，尚未抵達事實欄一即
    附表二編號2所示拾得地點。
　⒊就事實欄一即附表二編號3所示領取勞力士銀色手錶（其拾得
    時間為108年5月12日上午11時30分許、地點在新北市○○區○○
    路000號前），門號0000000000號行動電話於108年5月12日
    上午10時33分許，受話基地台位置在桃園市○○區○○○街00巷0
    0號（若以Google地圖計算至被告住處之直線距離大概為439
    公尺），又於同日下午1時30分許，受話基地台位置改在桃
    園市○鎮區○○路000號，旋於同日晚間6時6分許起至晚間11時
    6分許止，受話、發話及接收簡訊基地台位置均在桃園市○○
    區○○路000號（見偵卷第145頁），足見被告於108年5月12日
    上午11時30分許起至晚間11時6分許止，大致上活動範圍仍
    在桃園市桃園區、平鎮區等地，亦與事實欄一即附表二編號
    3所示拾得地點相距甚遠。
　⒋就事實欄二即附表二編號4所示金色項鍊（其拾得時間為108
    年6月14日下午3時許、地點在臺北市○○區○○○路0段00號前車
    道上），門號0000000000號行動電話於108年6月14日上午11
    時16分許，發話基地台位置在桃園市○○區○○段000000000地
    號（靠近龜山區第三公墓），於同日下午3時40分許，受話
    基地台位置在桃園市○○區○○○街00號（若以Google地圖計算
    至被告住處之直線距離大概為524公尺），旋於同日下午5時
    54分許起至晚間6時42分許止，受話及接收簡訊基地台位置
    回到桃園市○○區○○路000號（見偵卷第145-146頁），足見被
    告於108年6月14日上午11時16分許起至晚間6時42分許止，
    大致上活動範圍仍在桃園市桃園區、龜山區等地，也與事實
    欄二即附表二編號4所示拾得地點相距甚遠。
　㈢又查本案之緣起，係被告於108年10月9日，在桃園國際機場
    第二航廈遺失物處理中心（下稱機場第二航廈遺失物處理中
    心），持另案被害人徐麗麗之國民身分證、普通重型機車駕
    駛執照與偽造之委託書，向承辦人員佯稱受徐麗麗之委託，
    欲領取徐麗麗不慎掉在桃園國際機場第一航廈排班計程車上
    之勞力士手錶、行動電源及傳輸線，惟因航空警察局刑事警
    察大隊已經臺北市政府警察局文山第二分局（下稱文山第二
    分局）告知被告有可能是前往冒領遺失物，並調閱被告在遺
    失物處理中心留存檔案，當場以現行犯予以逮捕。警方隨後
    展開清查被告領取遺失物之紀錄，除了上述情形與本案領取
    金飾、手錶以外，其他遺失物之領取紀錄如下：①108年6月3
    日下午3時許，在機場第二航廈遺失物處理中心，向承辦人
    員佯稱為失主，成功領取金手鍊。②108年7月3日，在新竹縣
    政府警察局竹北分局六家派出所（下稱六家派出所），向承
    辦員警佯稱為失主，成功領取金色iPhone手機。③108年7月2
    7日下午5時35分許，在機場第二航廈遺失物處理中心，向承
    辦人員佯稱為失主，成功領取沛納海（Panerai）手錶。④10
    8年12月10日上午11時許，在桃園市政府警察局楊梅分局（
    下稱楊梅分局）偵查隊，向承辦員警佯稱為失主，成功領取
    1.03克拉鑽戒，且就機場第二航廈遺失物處理中心冒領遺失
    物部分，嗣經本院以被告犯詐欺取財罪（2罪）、詐欺取財
    未遂罪（1罪），判處有期徒刑1年2月、1年6月、6月，現由
    臺灣高等法院審理中，有六家派出所拾得物收據第二聯（編
    號：OP10805BG2Q0MD1X）影本、遺失（拾得）物領據影本、
    桃園地檢署檢察官108年度偵字第29282號起訴書、楊梅分局
    109年2月21日刑事案件報告書、本院108年度易字第1151號
    、109年度訴字第301號刑事判決各1份在卷可憑（見偵卷第7
    7頁、81頁、381-385頁；易卷二第17-36頁），足見被告於
    短短不到半年之時間（即108年5月30日起至同年12月10日止
    ），先後向各地警察機關與機場第二航廈遺失物處理中心請
    求返還遺失物，而且返還遺失物之種類，皆為價值不斐之鑽
    戒、金飾（如：金手鍊、金色項鍊）與動輒數十萬元起跳之
    名錶（如：勞力士、沛納海），實與一般人持有上述鑽戒、
    金飾及名錶，衡情妥為收藏及保管，縱使稍有疏忽而不慎遺
    失，亦僅止於一次、二次而已，豈有可能如同被告經常不慎
    遺失之情形。
　㈣再依本院向臺灣苗栗地方法院調閱他案被告徐德欽詐欺案件
    之電子卷證，徐德欽經由被告轉交葉怡君簽立之失物代領委
    託書及金項墬鍊保證卡，前往苗栗縣政府警察局通霄分局（
    下稱通霄分局）偵查隊領取心型黃金項鍊，遭警方經由拾得
    遺失物查詢系統，發現徐德欽在此之前已於新北市、新竹地
    區認領二筆拾得物，旋於109年1月20日以現行犯予以逮捕，
    並當場在車牌號碼000-0000號自小客車上扣得正反面寫有「
    3錢4.5」、「桃園」、「通霄」、「苑裡吃」、「飛牛牧場
    」（正面）與「第一航廈」、「出境大」、「往3、4號檯走
    」、「上樓」、「安檢一隊」（反面）之粉紅色便條、白色
    便條紙及行動電話。嗣經臺灣苗栗地方檢察署囑託通霄分局
    偵查隊對上開行動電話進行數位鑑識，發現有搜尋金飾、名
    錶及分局地址等多筆資料，並經徐德欽於偵查中證述：這兩
    張字條不是我寫的，不知道是被告哪時候丟到我的車上。我
    有把手機借給被告，裡面才有不斷在搜尋各分局及遺失物的
    紀錄，但是我不知道他在搜尋什麼等語（見易卷二第167頁
    、197頁），並有通霄分局搜索扣押筆錄暨扣押物品目錄表
    、失物代領委託書、金項墬鍊保證卡、粉紅色便條正反面、
    通霄分局偵查隊員警職務報告、數位鑑識報告影本各1份在
    卷可佐（見易卷二第143-161頁、173-194頁），再佐以上述
    被告於108年10月9日，在機場第二航廈遺失物處理中心，為
    航空警察局刑事警察大隊查獲疑似冒領遺失物之情形，理當
    不可能再次前往機場第二航廈遺失物處理中心領取遺失物，
    故而以紙條留下領取方式，改由徐德欽前往上述地點繼續領
    取遺失物，亦無悖於常情，足見徐德欽上開所證，確屬可信
    。由此可知，被告既然有利用徐德欽手機搜尋金飾、名錶及
    分局地址，可見被告應自拾得物招領網路公告上查得金飾、名
    錶等資料後，再搜尋相關保管之分局與派出所地址前往冒領
    ，至為灼然。　
　㈤況依被告持以向警察機關領取金飾之保證卡，經警方詢問店
    家上述保證卡之真偽，就事實欄一即附表二編號1部分，被
    查訪人即金太興珠寶銀樓員工許玲玉雖陳稱：經檢視警方提
    示之保證卡影本，為金太興珠寶銀樓所發出之保證卡等語，
    有航空警察局刑事警察大隊查訪紀錄表暨上述保證卡影本、
    空白保證卡1份在卷可憑（見偵卷第39-43頁），固可佐證被
    告似為事實欄一即附表二編號1所示金手鍊之失主。然而，
    上述保證卡僅簡單填寫購買日期、品名、重量及勾選成色，
    是否對應事實欄一即附表二編號1所示金手鍊，不無疑問，
    而且本院依據上述行動電話基地台位置，被告當日活動範圍
    仍在桃園市桃園區住處附近（見理由欄貳、一、㈡、⒈所述）
    ，即不可能在桃園市龜山區遺失金手鍊。更何況就事實欄二
    即附表二編號4部分，證人即雙子座金銀珠寶有限公司老闆
    陳建文於偵查中具結證述：保證卡（即偵卷第31頁）的大小
    不太對，可能因影印有所影響，但寫法也不對，編號是用英
    文字母開頭，可以從編號看出店員出售的珠寶是哪一家出廠
    、賣多少錢，算是一種暗碼，還有公司印章也明顯與正本不
    符等語（見偵卷第390頁），可見上述保證卡實屬偽造，難
    以證明被告確為事實欄二即附表二編號4所示金色項鍊之失
    主。此外，經警方查訪盛莉貴金屬中壢服務地址，被告短短
    不到半年之時間（108年6月起至同年10月止），已經有六次
    以上前往上址販售金飾之紀錄，而且其中兩次金額高達新臺
    幣（下同）20萬6,4000元、15萬9,050元，有航空警察局刑
    事警察大隊查訪紀錄表1份暨盛莉貴金屬收據影本6紙附卷可
    憑（見偵卷第45-51頁），實與常情有違，足見被告確實以
    佯稱為遺失物失主之方式，向警察機關冒領事實欄一即附表
    二編號1至3、事實欄二即附表二編號4所示金飾、手錶無訛
    ，昭昭甚明。　　　　
　㈥至於被告固以前揭情詞置辯，惟查：
　⒈就事實欄一即附表二編號1部分，被告辯稱：當初是去金太興
    珠寶銀樓購買這一條金手鍊，已經忘了購買日期，本來是要
    送給一位朋友，後來，朋友因為一些事情不敢收，就給妻子
    陳韻如配戴，可是陳韻如也不喜歡戴這些東西，幾乎沒有戴
    在手上。當天是我把金手鍊戴在手上，然後帶小孩去桃園長
    庚醫院看牙醫，但是桃園長庚醫院沒有兒童牙醫，跟我們說
    要去林口長庚醫院才有，我們又跑到林口長庚醫院，可能是
    在抱小孩的時候不小心勾到手，金手鍊才掉在桃園長庚醫院
    的B1牙醫。當時在長庚醫院沒有掛號，只有諮詢而已，我還
    拿了一張療程表的單子云云（見偵卷第320-321頁），固以
    金太興珠寶銀樓保證卡為其論據（見偵卷第73頁）。惟經桃
    園地檢署檢察官函詢兒童牙醫可否毋庸掛號即可諮詢療程，
    以及被告有無於108年4月間攜同其子前往諮詢等節，桃園長
    庚醫院函覆：「本院兒童牙醫未提供未掛號之療程諮詢服務
    ，家長必須先幫病童掛號，並帶病童親自就診才能完成臨床
    檢查並回復相關諮詢內容。」、「經查病童葉○○（姓名、病
    歷號碼詳卷）未曾於108年4月間至本院牙醫進行療程諮詢。
    」等語，有桃園長庚醫院109年3月31日函1紙在卷可憑（見
    偵卷第405頁），已與被告所辯大相逕庭，況證人陳韻如於
    檢察事務官面前證述：被告曾經帶小孩去林口長庚醫院看牙
    科，應該沒有掛號，只是去諮詢而已，不清楚他有無遺失金
    手鍊。雖然被告平常有帶金飾的習慣，但是我不知道他當時
    把金手鍊放在哪裡，也沒有注意他配戴那些飾品。我跟被告
    沒有拍照，手機裡面只有小孩照片，無法提供被告配戴金手
    鍊的照片等語（見偵卷第351頁），亦無法佐證被告上述辯
    解之可信性，是被告上開所辯，不足採信。
　⒉就事實欄一即附表二編號2部分，被告辯稱：那是一整盒嫁妝
    。我有時候跟家人吵架，就會把東西收拾帶出去，覺得帶在
    身上比較安全，並不想要放在家裡，而且妻子也會丟我的東
    西，她說我都不整理家裡。當時我把嫁妝放在舊棉被裡面，
    可能是被妻子一併丟掉了。後來，我問她拿去哪裡，她才說
    把棉被拿去資源回收了云云（見偵卷第321-322頁），固以
    雙子座金銀珠寶股份有限公司保證卡影本1份為其論據（見
    偵卷第66頁）。然而，被告最初於檢察事務官詢問時稱：那
    是一整盒嫁妝，現在還在家裡，已經忘記遺失地點了，應該
    是在去年遺失的云云（見偵卷第321頁），經檢察事務官詢
    問遺失地點為何是在新北市永和區永利路216巷口舊衣回收
    櫃地上，方稱：不清楚為何在上述地點，妻子娘家是在永和
    ，她也會開我的車出門云云（見偵卷第321頁），再改稱：
    妻子娘家不在永和，她結婚前曾經把戶籍放在永和，是我把
    嫁妝放在舊棉被裡面，可能被妻子一併丟掉了，後來，我問
    她拿去哪裡，她才說把棉被拿去資源回收了云云（見偵卷第
    322頁），衡情金飾12只若是陳韻如之嫁妝，在兩人心中具
    有一定程度之份量，不同於其他金飾別具意義，理當可以依
    稀記得找回嫁妝之地點為是，何須經由檢察事務官提示拾得
    地點，更何況兩人為結髮夫妻，豈會不知妻子娘家不在永和
    ，而是直接脫口而出。況證人陳韻如於檢察事務官面前證述
    ：我不確定是否有看過金飾12只，應該是有見過，但是被告
    的生活習慣不太好，他會把金飾亂擺，沒有固定的位置。我
    不知道他把金飾放入棉被裡面，我有跟他說家裡有些舊的東
    西要丟掉，看不下去，就趁著回台北順路的時候，載一、二
    件棉被去丟，忘記是把棉被載去給朋友還是親戚家請他們回
    收。家裡棉被是捲起來的，要是塞東西我也不會發現。我認
    不出來那是我的嫁妝，嫁妝是被告家屬準備的，我只戴過一
    次就收起來了等語（見偵卷第352頁），衡諸常情，一般人
    在丟棄家中物品，理當順手檢視裡面是否有夾藏其他東西，
    而且被告住處既係在桃園市桃園區江南二街，陳韻如若是要
    載棉被至舊衣回收櫃回收，亦當載至附近舊衣回收櫃即可，
    何須大費周章開車載一、二條棉被前往新北市永和區轉交給
    朋友或親戚回收，實與常情有違，遑論嫁妝為女子出嫁之時
    ，由女方準備帶至男方家中之錢財、首飾、衣物或家具，不
    同於男方迎娶準備之聘金、金飾等大小聘，且依習俗而言，
    嫁妝亦多半是由女方自己保管，即無法以證人陳韻如之證述
    佐證被告上述辯解之可信性，是被告上開所辯，委無可採。
　⒊就事實欄一即附表二編號3部分，被告辯稱：我之前住在（新
    店）捷運七張站附近，離遺失地點很近，隔兩條街而已，遺
    失地點就在新店調查局那邊，我已經忘記路名了。當初是去
    遺失地點那邊跟朋友吵架，朋友的店就在遺失地點的二樓，
    我不知道他的全名，只知道他叫「小賢」。那支錶不是買的
    ，是祖父留給我的，已經超過六十年，哪裡找的到保證書云
    云（見偵卷第323頁），固以手繪該支手錶外型示意圖1紙影
    本為其論據（見偵卷第87頁）。然查，本院稽之上開示意圖
    可知，其繪製之手錶外型與一般手錶無異，僅空泛描述錶盤
    上時間刻度及錶圈上旋鈕位置，未見有何特別描述該支手錶
    之特徵，且經本院依職權瀏覽拾得物招領網路公告，若以「Ro
    lex」關鍵字輸入搜尋物品名稱，即可查得公告內容記載「
    拾得人拾獲：ROLEX手錶1只…」、受理單位（含電話號碼）
    、拾得日期、拾得地點等資訊，有拾得物招領網路公告網頁列
    印資料1份附卷可考（見易卷二第98-100頁），被告既然可
    以在拾得物招領網路公告找到遺失物之品牌、拾得時間及拾得
    地點，自然可以輕易告訴承辦員警其遺失物品之時間與地點
    ，承辦員警若未進一步要求提供可以佐證為失主之文件，抑
    或是主動告知遺失物相異於其他同種類物品之明確特徵，自
    難僅憑手繪該支手錶外型而領取，是被告上開所辯，要無可
    採。
　⒋就事實欄二即附表二編號4部分，被告辯稱：當初是以十幾萬
    元跟張啟軒購買項鍊。張啟軒是從事仲介的一位朋友，當時
    有留下電話給我，後來，他積欠債務跑路了，現在已經聯絡
    不到。那一天我到星巴克跟人談生意，有人想要跟我買鑽戒
    ，就帶了一整盒項鍊、玉珮、裸鑽、戒指到那邊跟人洽談。
    我們不可能一次把珠寶倒在桌上，所以一次拿兩、三樣東西
    出來，看完後我就放入口袋收起來，等對方一併看完再全部
    收回盒子裡，然後掉在臺北市延平北路圓環附近。警方要我
    出示在遺失地點附近消費證明，要我提出108年6月14日的發
    票，我回去找到才交給警方，並領回上述項鍊等語，固以證
    人甲○○於本院審理時之證述、7-ELEVEN電子發票證明聯影本
    1紙為其論據（見偵卷第31頁；易卷二第203-211頁）。惟查
    ，證人甲○○雖於本院審理時證稱：那一天剛好休假，被告來
    新店找我，他說有一條金鍊子遺失了，找到在景美文山第二
    分局那邊，要我陪同他一起去。到了文山第二分局之後，找
    了承辦遺失物的員警，跟他說我們遺失的金項鍊是什麼樣子
    ，也跟員警比對特徵和重量，員警也回答說「對，OK」，然
    後詢問被告有沒有帶身分證，被告剛好沒有帶身分證，就問
    員警說用我的身分證可不可以，員警回答不行，我們就離開
    了等語（見易卷二第203頁），然而，其於後續審理時證述
    ：被告在重慶北路圓環附近遺失項鍊的時候，那時候我正從
    事機場接送，被告請我開車載他過去，我就開公司的車載他
    去沒有錯。我的綽號不是叫「阿欽」，現在也沒有在那間公
    司做了，忘記車牌號碼，好像不是2465-A8。那時候我在跑
    機場接送，剛好跑到桃園這邊，被告就問我有沒有空，可不
    可以載他去臺北一趟，我就說「喔，好啊！反正我也剛好要
    回臺北」，因此就去被告住處載他，沒有跟他在林口會合後
    再到臺北。我記得那條項鍊蠻粗的，好像用麻繩編織的，就
    是單純的一圈項鍊，沒有額外的墜子等語（見易卷二第204
    頁、206-208頁），已與被告於警詢時所述：我是開車牌號
    碼0000-00號自小客車到林口，與一名綽號「阿欽」的朋友
    會合，「阿欽」再駕駛車牌號碼0000-00號箱型車帶我去臺
    北等語互核不符（見偵卷第18頁），況被告雖有提出上述電
    子發票證明聯為憑，然而，本院勾稽上述行動電話基地台位
    置，被告當日上午11時16分許起至晚間6時42分許止，活動
    範圍大致上仍在桃園市桃園區、龜山區等地（見理由欄貳、
    一、㈡、⒋所述），則其電子發票證明聯是否為被告本人前去
    消費，亦非無疑，是被告上開所辯，委不足採。
　⒌除了上述所辯以外，被告另辯稱：除了金色項鍊是在拾得物招
    領網路公告找到的以外，其他金手鍊、金飾、勞力士銀色手
    錶均是打電話給當地轄區派出所詢問有無拾得上述金飾、手
    錶，再致電當地分局偵查隊查詢遺失物之拾得情形云云。然
    查，被告利用徐德欽手機搜尋金飾、名錶及分局地址等多筆
    資料，可見被告應自拾得物招領網路公告上查得金飾、名錶等
    資料後，再搜尋相關分局及派出所地址前往領取（見理由欄
    貳、一、㈣所述），是被告上開所辯，不足採信。被告又辯
    稱：當初承辦員警詢問我比較常用的電話號碼是哪幾支，也
    沒有告知要做什麼，因此我就只有跟他講0000000000、0000
    000000、0000000000，縱然員警事後依上述電話號碼調閱通
    聯記錄及基地台位置，可是我不只三支電話號碼，其他的電
    話已經停掉了，不能以此證明我有冒領遺失物的情形云云（
    見偵卷第319頁：易卷二第84頁），並於偵查中補陳107、10
    8年間其他九支門號為其論據（見偵卷第341頁），然而，以
    現今社會生活之常態，除了政府機關、公司行號以外，已甚
    少人使用室內電話作為聯繫，取而代之是以互留手機號碼作
    為聯繫，被告如此頻繁更換手機號碼，已與常理有悖，且員
    警依據其當下自述正在使用之手機號碼，調閱相關基地台位
    置以釐清有無涉嫌冒領遺失物之情事，要難謂警方執法有何
    違誤之處，是被告上開所辯，顯係事後卸責之詞，亦不足採
    信。此外，檢察事務官雖於109年3月22日下午3時54分許，
    致電陳韻如轉知被告下次開庭務必攜帶事實欄一即附表二編
    號2所示金飾12只之保證卡（見偵卷第363頁），惟被告到庭
    後陳述：我把金飾連同保證卡放在車上駕駛座擋風玻璃處，
    金飾整盒被偷了，我有去中路派出所報案等語（見偵卷第39
    2頁），並有桃園市政府警察局109年4月27日函附報案人筆
    錄、照片黏貼紀錄表及員警職務報告1份在卷可憑（見偵卷
    第409-425頁）。惟查，本院稽之上述報案人（即被告）筆
    錄，被告於警詢時稱：109年3月22日凌晨2時許，將車牌號
    碼0000-00號自小客車停在桃園市桃園區延壽街全方位停車
    場，當時把嫁妝（即兩組花形女士項鍊、手鍊一對、戒指一
    對、耳環一對，男性項鍊帶金墜子一條、戒指兩支、金手鍊
    一條）連同金飾鑑定書（按：保證卡）放在擋風玻璃下方，
    大概20萬元左右，但因忘了將車窗復位關閉，對方可能直接
    把上述財物竊取而走等語（見偵卷第413-414頁），但若被
    告上述辯解可採，嫁妝已因日前陳韻如連同舊棉被包裹丟棄
    至新北市永和區永利路216巷口舊衣回收櫃前，被告理應對
    於嫁妝保管更加小心為是，殊難想像又將嫁妝置於汽車駕駛
    座擋風玻璃下方明顯之處，任由他人覬覦財物，何況被告既
    因他人竊取嫁妝而損失20萬元，理應著急而欲尋求警方協助
    ，但被告卻於警詢時稱：我想不用需要警方請鑑識到場等語
    （見偵卷第414頁），實與常理有悖，併此敘明。
　㈦綜上所述，本案事證明確，被告犯行洵堪認定，均應予依法
    論科。至於被告聲請傳喚時任文山第二分局偵查隊小隊長蔡
    燦輝，用以證明事實欄二即附表二編號4所欲領取之金色項
    鍊，與對方完全比對正確無誤（見易卷二第212頁），以及
    向內政部警政署調閱投訴蔡燦輝之資料（見易卷二第212頁
    ），但上述待證事實已臻明瞭而無再調查之必要，故上開調
    查證據之聲請，認無理由，予以駁回。
二、論罪科刑：
  ㈠罪名：
    核被告所為，就事實欄一即附表二編號1、2、3部分，均係
    犯刑法第339條第1項之詐欺取財罪；另就事實欄二即附表二
    編號4部分，係犯刑法第339條第3項、第1項之詐欺取財未遂
    罪。
　㈡罪數：
　　被告所犯詐欺取財（3罪）、詐欺取財未遂（1罪）等犯行，
    犯意各別，行為互殊，應予分論併罰。
　㈢刑之加重、減輕：
　⒈被告就事實欄一即附表二編號4部分，已著手於詐欺取財行為
    之實行，惟因文山第二分局承辦員警察覺有異而未予以返還
    ，為未遂犯，爰依刑法第25條第2項規定，按既遂犯之刑減
    輕之。
　⒉被告前因竊盜案件，經本院以107年度易字第518號判決各判
    處有期徒刑4月、3月，嗣經臺灣高等法院以107年度上易字
    第2253號判決撤銷上開有期徒刑3月部分，改判處有期徒刑2
    月，其他上訴駁回，並合併定應執行有期徒刑5月確定，於1
    08年4月9日易科罰金執行完畢，有臺灣高等法院被告前案紀
    錄表1份在卷可考，其於5年以內故意再犯本件有期徒刑以上
    之罪，固為累犯，但衡以本案所犯與前開案件之罪質並非完
    全相同，難認對刑法之反應力薄弱，併參酌司法院釋字第77
    5號解釋意旨，認依累犯規定加重其最低本刑，有違罪刑相
    當原則，爰不依刑法第47條第1項規定加重其最低本刑，併
    此敘明。　
　㈣量刑：
　　爰以行為人之責任為基礎，審酌被告正值青壯，不思以己力
    賺取所需，竟以佯稱失主方式冒領遺失物，顯然未具法治觀
    念，亦未能尊重他人財產權，所為殊不足取，且始終否認犯
    行，犯後態度不佳，毫無悛悔之意；兼衡被告詐領財物之價
    值、犯罪動機、目的及手段，暨於本院審理時自述國小畢業
    之智識程度，目前從事不動產經紀人與飾品收購買賣工作、
    經濟勉持之生活狀況（見易卷二第230頁）等一切情狀，分
    別量處如附表一「罪名、宣告刑及沒收」欄所示之刑，並本
    於罪責相當性之要求，在刑罰內、外部性界限範圍內，就整
    體犯罪之非難評價、各行為彼此間之偶發性、各行為所侵害
    法益之專屬性或同一性予以綜合判斷，暨斟酌被告犯罪行為
    之不法與罪責程度、對其施以矯正之必要性，爰依法酌定應
    執行刑如主文所示，以示懲儆。
三、沒收：
　　未扣案如附表二編號1至3所示金手鍊1條、金飾12只、勞力
    士銀色手錶1支，屬被告詐欺取財犯行之犯罪所得，應依刑
    法第38條之1第1項前段、第3項規定，各於事實欄一即附表
    二編號1至3所示詐欺取財之罪刑項下宣告沒收，並於全部或
    一部不能沒收或不宜執行沒收時，追徵其價。　
據上論斷，應依刑事訴訟法第299條第1項前段，刑法第339條第3
項、第1項、第25條第2項、第51條第5款、第38條之1第1項前段
、第3項，刑法施行法第1條之1第1項，判決如主文。
本案經檢察官乙○○提起公訴，檢察官周彤芬到庭執行職務。
中　　華　　民　　國　　111 　年　　1 　　月　　20　　日
                  刑事第十五庭  審判長法  官  林龍輝
                                      法  官  郭于嘉
                                      法  官  吳軍良
以上正本證明與原本無異。
如不服本判決應於收受判決後20日內向本院提出上訴書狀，並應
敘述具體理由。其未敘述上訴理由者，應於上訴期間屆滿後20日
內向本院補提理由書(均須按他造當事人之人數附繕本)「切勿逕
送上級法院」。 
      　　　　　　　　　　　　　　　  書記官　魏妙軒
中　　華　　民　　國　　111 　年　　1 　　月　　20　　日
附錄本案論罪科刑法條全文：
刑法第339條
Ⅰ意圖為自己或第三人不法之所有，以詐術使人將本人或第三人
  之物交付者，處五年以下有期徒刑、拘役或科或併科五十萬元
  以下罰金。
Ⅱ以前項方法得財產上不法之利益或使第三人得之者，亦同。
Ⅲ前二項之未遂犯罰之。　　
附表一：
編號 事　實 罪名、宣告刑及沒收 1 事實欄一即附表二編號1 丙○○犯詐欺取財罪，處有期徒刑壹年肆月。 未扣案之犯罪所得金手鍊壹條沒收，於全部或一部不能沒收或不宜執行沒收時，追徵其價額。 2 事實欄一即附表二編號2 丙○○犯詐欺取財罪，處有期徒刑壹年捌月。 未扣案之犯罪所得金飾拾貳只均沒收，於全部或一部不能沒收或不宜執行沒收時，追徵其價額。 3 事實欄一即附表二編號3 丙○○犯詐欺取財罪，處有期徒刑壹年陸月。 未扣案之犯罪所得勞力士（Rolex）銀色手錶壹支沒收，於全部或一部不能沒收或不宜執行沒收時，追徵其價額。 4 事實欄二即附表二編號2 丙○○犯詐欺取財未遂罪，處有期徒刑捌月。 
附表二：
編號 領取時間 拾得時間 拾得地點 冒領地點 招領財物 領據出處 1 108年5月30日 108年4月20日 桃園市○○區○○路000號桃園長庚醫院B1牙科 桃園市○○區○○路0段000號（龜山派出所） 金手鍊1條 偵卷第72頁 （已領取） 2 108年6月10日 108年4月10日 新北市永和區永利路216巷口舊衣回收櫃前地上 新北市○○區○○路000巷00號（中正橋派出所） 金飾12只 偵卷第63頁 （已領取） 3 108年6月18日 108年5月12日 新北市○○區○○路000號前 臺北市○○區○○街00號（木新派出所） 勞力士（Rolex）銀色手錶1支 偵卷第85頁 （已領取） 4 108年8月14日 108年6月14日 臺北市○○區○○○路0段00號前車道上 台北市○○區○○路○段000號（興隆派出所） 金色項鍊1條 未發還